【裁判字號】    94,交易,134
【裁判日期】    950321
【裁判案由】    公共危險
【裁判全文】
臺灣臺南地方法院刑事判決             94年度交易字第134號
公  訴  人  臺灣臺南地方法院檢察署檢察官
被      告  甲○○
上列被告因公共危險案件，經檢察官提起公訴（94年度核退偵字
第1295號），本院依簡式審判程序判決如下：
    主  文
甲○○服用毒品，不能安全駕駛動力交通工具而駕駛，累犯，處
有期徒刑參月，如易科罰金，以參佰元折算壹日。
    事  實
一、甲○○前於民國90年4 月間因妨害兵役案件，經最高法院以
    90年度臺上字第2139號刑事判決判處有期徒刑7 月確定；嗣
    再於90年6 月間因違反槍砲彈藥刀械管制條例案件，經本院
    以89年度訴字第1463號刑事判決判處有期徒刑1年6月，上開
    2 罪經定執行刑為2年，於93年5月18日縮刑假釋出獄，於93
    年10月7日假釋期滿，其未執行之刑，以已執行論。
二、甲○○於94年9月8日22時許（起訴書漏載22時許）回溯26小
    時內某時，在某不詳地點施用毒品海洛因後，已達不能安全
    駕駛動力交通工具之程度，猶於94年9月8日22時許前某時許
    ，自臺南市○○區○○街170巷20號住處，駕駛車牌號碼H52
    -879 號重型機車，沿臺南市○○區○○路1段南往北方向，
    於當日22時許，行經該路段70號前，因施用毒品產生中樞神
    經抑制作用，致生精神恍惚、嗜睡、眩暈等毒性症狀，導致
    注意力無法集中、判斷力變差，而駛入對向車道，不慎擦撞
    由乙○○所騎乘後搭載冼逸芃之車牌號碼TK2-213 號輕機車
    ，致使乙○○受有左足、左膝挫傷之傷害，冼逸芃則受有頭
    部外傷之傷害（過失傷害部分均未據告訴），經警據報前往
    處理本件交通事故時，發現甲○○精神恍惚，經甲○○同意
    後採尿送財團法人奇美醫院檢驗結果，呈嗎啡陽性反應而查
    悉上情。
三、案經臺南市警察局第三分局報請臺灣臺南地方法院檢察署檢
    察官偵查起訴。
    理  由
一、程序方面─
  (一)按除被告所犯為死刑、無期徒刑、最輕本刑為3 年以上有期
    徒刑之罪或高等法院管轄第一審案件者外，於法院行準備程
    序進行中，被告先就被訴事實為有罪之陳述時，審判長得告
    知被告簡式審判程序之旨，並聽取當事人、代理人、辯護人
    及輔佐人之意見後，裁定進行簡式審判程序；且受命法官行
    準備程序，與法院或審判長有同一之權限，刑事訴訟法第27
    3條之1第1項及279條第2 項前段分別定有明文。本件被告甲
    ○○所為係犯死刑、無期徒刑、最輕本刑為3 年以上有期徒
    刑以外之罪，其於準備程序中就被訴事實為有罪之陳述，經
    受命法官告知簡式審判程序之旨，並聽取公訴人及被告之意
    見後，本院認為適宜由受命法官獨任進行簡式審判程序。
  (二)簡式審判程序之證據調查，不受刑事訴訟法第159條第1項、
    第161條之2、第161條之3、第163條之1及第164條至第170條
    規定之限制，亦為同法第273條之2所明文。是此，證人乙○
    ○於警詢中之陳述、刑法第185條之3案件測試觀察紀錄表、
    財團法人奇美醫院藥毒物檢驗單、道路交通事故現場圖及道
    路交通事故調查報告表(一)、(二)，及財團法人奇美醫院診斷證
    明書等，本院自可採為證據，先此敘明。
二、認定犯罪事實所憑證據及理由─
  (一)被告甲○○於上述時間、地點施用毒品，已達不能安全駕駛
    動力交通工具之程度，仍駕駛上開機車在道路行駛，致擦撞
    被害人乙○○所騎乘之機車，造成乙○○，及其所附載之冼
    逸芃受傷等事實，業據被告於本院審理時坦承不諱（參本院
    95年3月7日準備程序筆錄及審判期日筆錄），並經證人乙○
    ○證述明確（參警卷8頁至第9頁），復有道路交通事故現場
    圖、道路交通事故調查報告表(一)、(二)、現場照片18幀及財團
    法人奇美醫院診斷證明書附卷可證（參警卷第16頁至第17頁
    、第19頁至第21頁、第34頁至第42頁）；再被告為警採集尿
    液送請檢驗結果，確呈嗎啡陽性反應，亦有卷附財團法人奇
    美醫院藥毒物檢驗單足佐（參警卷第12頁）。
  (二)按海洛因屬鴉片類化合物，吸食後會產生嘔吐、眩暈、精神
    恍惚、焦慮、搔癢、便秘、膽管痙攣、尿液滯留、呼吸抑制
    、低血壓等副作用；且依據MERLER'S SIDE EFFECT OF DRUG
    第十三版報導，海洛因為中樞神經抑制劑，施用後會產生精
    神恍惚、嗜睡等症狀，施用鴉片類藥物（包括海洛因），亦
    需注意其中樞神經抑制作用，會影響從事具危險工作之能力
    ，有行政院衛生署管制藥品管理局90年4月19日管檢字第936
    65號及91年5月14日管證字第105513 號函可參。本件被告於
    施用毒品後，以逆向駛入被害人所騎乘之機車，顯違常態，
    且被告於發生本案交通事故，經警發現被告有「腳步不穩、
    語無倫次」等情，亦有上開刑法第185條之3案件測試觀察紀
    錄表載明可考（參警卷第11頁），足見被告確因施用毒品產
    生之毒性症狀而降低注意能力、判斷能力、反應能力及操控
    汽車之能力，並已達發生車禍肇事之具體實害程度，益證被
    告確已不能安全駕駛動力交通工具。
  (三)綜上所述，被告於上開時、地有服用毒品不能安全駕駛動力
    交通工具之公共危險犯行，甚為明確。
三、論罪科刑之理由─
  (一)核被告甲○○所為，係犯刑法第185條之3不能安全駕駛動力
    交通工具罪。
  (二)被告有事實欄所載科刑執行情形，有臺灣高等法院被告全國
    前案紀錄表附卷足憑，是其前受有期徒刑之執行完畢後， 5
    年以內再犯有期徒刑以上之本罪，為累犯，應依法加重其刑
    。
  (三)本院審酌被告施用毒品達意識不清，已達不能安全駕駛動力
    交通工具之程度，猶執意駕駛動力交通工具自用小客車，漠
    視往來人、車生命、身體、健康、財產安全，終致被害人受
    傷，實屬不該，惟念其犯後態度良好，及事後亦已與被害人
    達成民事和解，並履行完畢，有和解書在卷足憑等一切情狀
    ，量處如主文所示之刑，並諭知易科罰金之折算標準。
四、適用之法律─
  (一)刑事訴訟法第299條第1項前段、第273條之1第1項。
  (二)刑法第185條之3、第47條、第41條第1項前段。
  (三)罰金罰鍰提高標準條例第2條。
本案經檢察官丙○○到庭執行職務。
中    華    民    國    95    年    3     月    21    日
                  交通法庭  法  官  張維君
以上正本證明與原本無異。
如不服本判決，應於判決送達後10日內，向本院提出上訴狀（應
附繕本）。
                            書記官  陳志德
中    華    民    國    95    年    3     月    21    日
附錄本案論罪科刑法條：
刑法第185條之3：
  服用毒品、麻醉藥品、酒類或其他相類之物，不能安全駕駛動
  力交通工具而駕駛者，處1年以下有期徒刑、拘役或3萬元以下
  罰金。


司法院資訊處製作；財團法人民間司法改革基金會備份。
